臺灣高等法院花蓮分院刑事判決　　　　　　　　　　　九十一年度上訴字第三號
　　上　訴　人　臺灣臺東地方法院檢察署檢察官
　　被　　　告　甲○○
右列上訴人因被告違反槍彈藥刀械管制條例案件，不服臺灣臺東地方法院九十年度
訴字第五四號中華民國九十年十月十九日第一審判決( 起訴案號：臺灣臺東地方法院
檢察署八十九年度偵字第二四七０號 )，提起上訴，本院判決如左：
    主    文
上訴駁回。
    理    由
一公訴意旨略以：甲○○明知未經許可，不得持有槍砲子彈，竟仍無故持有霰彈十六
  顆，將之藏放在桃園縣中壢市過嶺里三鄰過嶺四十三號住處，嗣於民國( 下同 )八
  十九年五月四日晚間十時三十分，為警持搜索票在上開住所查獲，並扣得霰彈十七
  顆，因認甲○○涉有違反槍砲彈藥刀械管制條例第十二條第四項之罪嫌。
二按犯罪事實應依證據認定之，無證據不得推定其犯罪事實，刑事訴訟法第一百五十
  四條定有明文。經查，公訴人認定被告甲○○涉有槍砲彈藥刀械管制條例第十二條
  第四項罪嫌，無非以扣案之霰彈係在被告之住處查獲，並經證人乙○○結證屬實，
  復有刑事警察局鑑定通知書在卷可稽等為其所憑之依據。訊據被告堅決否認有前揭
  犯行，辯稱：「霰彈不是我的，是乙○○的，他勒戒完畢，他有到我家跟我家人說
  霰彈是他的，當時我家借給丙○○住」等語。
三經查：
  (一)扣案之霰彈十七顆含包裝盒，經桃園縣警察局桃園分局送往內政部警政署刑事警
    察局鑑定有無被告指紋，其鑑定結果為「送鑑霰彈十七顆（含包裝盒），經以氰
    丙烯酸酯法化驗結果，於包裝盒上計採獲可資比對指紋六枚，經排除涉嫌人甲○○等三人指紋後，輸入電腦比對再由人工確認結果，發現其中五枚與貴分局員警
    王朝明指紋相符，另一枚與本局檔存鄧泉鐘役男指紋卡右中指指紋相符。」等語
    ，有內政部警政署刑事警察局八十九年九月十一日（八九）刑紋字第一二四五九
    一號函附卷可稽，衡諸常情，如扣案之霰彈為被告所持有，焉有霰彈本身及其包
    裝盒上均無被告指紋之理，是扣案之霰彈是否確為被告所持有，實有可疑。
  (二)另證人乙○○於警訊及偵查中固均證稱扣案之霰彈為被告所持有，然若證人乙○○所言屬實，則被告當不止一次持扣案之霰彈交予證人觀看，則該霰彈及其包裝
    盒上定會附著上被告之指紋，然扣案之霰彈與包裝盒上均無被告指紋，已如前述
    ，是證人乙○○之證言是否可採，已非無疑。另證人丙○○於警訊及偵查中均否
    認曾在被告上開住處見過扣案之霰彈，並於原審囑託桃園地方法院訊問時具結證
    稱：「（有因警察查獲槍時，你有在場？）那是警察捉到我，直接問我阿水住哪
    ，警察說詹說是我友人我否認，只回答只知阿水住處，且是詹帶我去的，此時警
    方要我帶他們去阿水處，因乙○○說阿水那裡有槍，所以我帶警去阿水處，但我
    未下車，警方自己下去查，有無查到槍我不知道，但後來至警局作筆錄時，是桃
    園分局，這時警察才說有查到槍或子彈，警問我看見過否，我回答沒有看見過。
    」等語，由此可知，證人丙○○並非在搜索現場看到扣案之霰彈，而係事後至警
    局製作筆錄時，警察才提示扣案之霰彈予證人丙○○辨識是否為被告所持有；又
    如係在當場查獲，警方焉有當場不提示告知丙○○之理，再丙○○於警訊中亦坦
    稱有與乙○○到過搜獲現場二次( 見一一九二四號偵查卷第三頁反面 )，則查獲
    現場並非僅被告一人出入，再被告一再堅稱其綽號叫「小湯」而非「阿水」，是
    丙○○之證詞亦不足據為不利於被告之認定。扣案之霰彈是否確於搜索現場查獲
    及為被告持有，已非無疑。
  (三)又當時參與搜索之警員王朝明於原審具結證稱：「（當日如何發現子彈？）當時
    因有隻狗擋住路，我們將狗支開後，相關位置看一看之後，最後進入門之後右轉
    右邊的門打開（那是被告的房間），後來是義勇刑警在其櫃子內發現子彈，當時
    子彈不是我先發現的，我是後來去拍照的，所以子彈被發現後，是什麼狀態我不
    清楚。」、「（當時在現場如何處理所發現的子彈？）我們就將子彈放入紙袋內
    ，帶回處理，後來我們就會同縣警局的鑑識組一同去採指紋，後來發現用煙燻的
    方法沒有發現指紋，然後我們就把子彈裝袋，我跟鑑識組的鄧泉鐘用手抓子彈將
    其放入紙袋內。」等語，其後經原審與之電話聯繫，請其陳報當時發現扣案霰彈
    之義勇刑警姓名，經證人王朝明回覆稱因時間久遠又加上本身不認識該名義勇刑
    警，故無法陳報，有原審九十年六月二十七日電話記錄一紙在卷可稽，則是否有
    該名義勇刑警及是否從被告房間中查獲扣案霰彈，容有可疑。倘扣案之霰彈係如
    卷附照片執行搜索人員以衣服包住手部方式查獲，則原本扣案之霰彈及包裝盒上
    之指紋不可能全遭到破壞，出現全無被告指紋於其上之情形。再者，扣案之霰彈
    與包裝盒上指紋屬是否能證明為被告所持有之有力證據，縱第一次檢驗其上有無
    指紋時未出現結果，理應更加注意是否係因方法不對或送交其他機關重新進行鑑
    定，在未出現結果前不可使鑑識人員本身之指紋留在扣案之霰彈上，此為從事刑
    事鑑識人員之基本訓練，然本案之鑑識人員卻在第一次鑑驗時未發現指紋，即以
    手去抓子彈，實在匪夷所思，令人難予置信。
  (四)綜上所述，不能僅因扣案之霰彈在被告住處查獲，被告又無法證明係何人所有，
    即以此認定被告有未經許可持有子彈之犯行。被告雖辯稱扣案之霰彈係證人乙○○所有，然本案中並無證據足以證明，被告所辯未必可信，惟被告未持有扣案之
    霰彈事實應可確定，是否他人持有亦未可知。此外復查無其他積極證據足以證明
    被告犯罪，本於罪疑為輕及刑事訴訟法修正後檢察官應負舉證責任，證明被告犯
    罪原則，原審對被告諭知無罪之判決，尚無不合。
四檢察官之上訴意旨以：本件係於「被告住處房間」內搜獲霰彈十七顆，復據證人乙○○於偵訊時具結證稱：曾見被告持有上開霰彈，雖被告一再辯稱，搜索時伊住
    員林，其住處則由丙○○居住等語，然據丙○○於警訊時卻供稱，僅到過搜獲現
    場二次，且在原審囑託臺灣桃園地方法院訊問時亦具結稱：伊當時居住在桃園縣
    龜山市，去年( 八十九年 )五月四日因毒品案被逮捕，當天晚上被警察帶去搜索
    現場等語，有訊問筆錄足憑，是被告所辯尚難遽信；至於扣案之霰彈及其包裝盒
    上雖無被告指紋，卻有多枚執行搜索員警之指紋，有內政部警政署刑事警察局鑑
    驗書附卷可稽，是被告之指紋極有可能遭掩蓋或破壞，此項結果雖係警察執行疏
    失，卻不應單獨據為有利被告之認定，指摘原判決不當云云；然證人乙○○及丙○○之證詞均不足為不利於被告之認定，已於理由三之(二)明，再扣案之霰彈並
    無被告之指紋，自不能以推測之詞謂被告之指紋有被抹掉之可能，而警方依其專
    業常識，於搜索現場時，自會小心謹慎，不致抹掉或破壞被告指紋；是檢察官之
    上訴為無理由，應予駁回。
據上論斷，應依刑事訴訟法第三百六十八條，判決如主文。
本案經檢察官李土城到庭執行職務
中      華      民      國    九十一      年      三      月    一      日
                                  審判長法官  吳  鴻  章
                                        法官  林  德  盛
                              法官  黃  永  祥
右正本證明與原本無異。
如不服本判決，應於判決送達後十日內向本院提出上訴狀。其未述理由者，並應於
提出上訴狀後十日內向本院補提理由狀(須附繕本)。
                                      書記官  吳  家  瑩
中      華      民      國    九十一      年      三      月    一      日
